【裁判字號】    91,簡上,158
【裁判日期】    920408
【裁判案由】    
【裁判全文】
臺灣桃園地方法院民事判決  九十一年度簡上字第一五八號
    上  訴  人  丙○○
    訴訟代理人  戊○○○
    被上訴人    乙○○○○○○○○○○管理委員會
?
    法定代理人  甲○○
    訴訟代理人  丁○○
右當事人間請求排除侵害事件，上訴人對於中華民國九十一年七月四日本院桃園簡易
庭九十一年度桃簡字第三０三號第一審判決提起上訴，本院判決如左：
    主  文
上訴駁回。
第二審訴訟費用由上訴人負擔。
    事  實
甲、上訴人方面：
一、聲明：求為判決：（一）原判決不利於上訴人部分廢棄。（二）原判決廢棄部分
          ，被上訴人於第一審之訴及假執行之聲請均駁回。
二、陳述：除與原審判決書所載者相同茲予引用外，補稱：
（一）上訴人為坐落於桃園縣八德市○○路○○段三十一地號土地上，門牌號碼為桃
      園縣八德市○○路○段十六巷七三號一樓房屋（以下簡稱為系爭房屋）之所有
      權人，當時購買系爭房屋時，即要作為住家使用，因系爭房屋後牆為封閉不通
      ，上訴人希望能從中庭出入，故當時曾告知管理委員會之前主任委員鍾天財能
      予以改建，而前主任委員鍾天財亦同意上訴人之改建，上訴人並請原施工之國
      泰建設股份有限公司勘查結果認為上訴人之改建不會妨礙建物結構強度安全，
      上訴人經過上述程序後，始於民國八十七年九月中旬予以動工改建，將系爭房
      屋通往中庭之後牆打通設置門戶，並將中庭之花圃打除砌建階梯。按依照國泰
      新都第一期社區管理委員會委員工作職責第八條之規定：主任委員對於住戶之
      意見應反映處理。從而，前主任委員鍾天財應有權同意上訴人對於其所有之房
      屋予以改建。
（二）又被上訴人抗辯上訴人開立後門對於社區住戶之安全無保障，理由為上訴人住
      家沒有警衛監控，會成為治安死角，但上訴人每月繳納之管理費，被上訴人即
      要負責管理及監控社區全體住戶之安全，故被上訴人之理由顯為牽強。
（三）再被上訴人主張上訴人違反公寓大廈管理條例之規定，但該社區一百一十八戶
      中有三分之二以上之住戶均有違反公寓大廈管理條例之規定，例如改變外觀、
      改建鐵窗、住宅區改成公司及營業場所、搭建無線電鐵塔等行為，均未經任何
      住戶大會決議同意，被上訴人亦未有任何制止及請求回復原狀之行為，惟獨要
      求上訴人回復原狀並不准裝設熱水器及瓦斯管在外，此顯不合理。
三、證據：援用原審之立證方法；並提出照片六紙、桃園縣政府函文一紙、乙○○○
      ○○○○○○○管理委員會函文一紙、國泰建設公司工程服務申請單一紙、國
      泰新都第一期社區管理委員會委員工作職責一紙、土地登記謄本四紙、建物登
      記謄本二紙及估價單一紙為證。
乙、被上訴人方面：
一、聲明：求為判決駁回上訴人之上訴。
二、陳述：除與原審判決書所載者相同茲予引用外，補稱：
（一）按公寓大廈管裡條例第八條第一項之規定：公寓大廈周圍上下、外牆外、樓頂
      平臺及房屋避難室，非依法令規定並經區分所有權人會議之決議，不得改變構
      造、顏色、使用目的、設置廣告物或其他類似之行為。又同法第二十四條規定
      ：區分所有權之繼受人應繼受原區分所有權人依本條例或規約所定之一切權利
      義務。上訴人於八十八年間買受系爭房屋，該房屋於設計時乃作為店舖使用，
      房屋之出入口在社區之正面外牆，上訴人於買受系爭房屋時均已知悉上情，故
      依公寓大廈管理條例第二十四條之規定，上訴人應繼受公寓大廈管理條例或社
      區管理規約所定之一切權利義務。
（二）上訴人因自身之需要不為店舖使用而為住家使用，但竟不依公寓大廈管理條例
      第八條第一項之規定，在未經區分所有權人會議決議同意下，擅自毀損社區外
      牆，將之打除另開後門，並占用社區中庭花圃，做為其後門陽台及出口走道，
      除毀損及侵占共用部分外，亦影響整體社區之美觀及安全。上訴人上述行為，
      經本社區管理委員會召開臨時區分所有權人會議討論結果，決議交桃園縣政府
      裁處，桃園縣政府認定上訴人之行為已違反公寓大廈管理條例第八條之規定。
      至今系爭房屋尚有：後圍牆仍有一段未拆除；開立之鋁窗及後門未封築成牆並
      貼同規格之磁磚；貼近牆面之地板仍較原地板突出，未與原牆腳平齊且未貼同
      規格之磁磚；右側三角突出矮牆柱未拆除；於現開立後門處之原牆面有一公共
      給水之水龍頭，未恢復原水管並裝回水龍頭；花台部分地面上尚有一橫水泥間
      隔未拆除，且覆土不足，所植花木亦不足；花台之矮牆未與原矮牆平齊，牆面
      未平齊及貼同規格之磁磚；裝設熱水器於牆面等情形，上訴人應與被上訴人協
      調，以免破壞社區整體景觀。
（三）又上訴人辯稱被上訴人之前主任委員鍾天財同意其前述改建行為云云。然依公
      寓大廈管理條例之規定，社區外牆之變更屬區分所有權人會議之權責，並非前
      主任委員鍾天財個人或社區管理委員會所能逕行決定，故上訴人此部分抗辯並
      不可採。
三、證據：援用原審之立證方法；並補提照片十六紙為證。
      理      由
壹、程序方面：
    被上訴人之法定代理人原為李新一，上訴人於九十一年八月二十七日對於被上訴
    人提出上訴後，被上訴人於九十一年十月十七日改選主任委員為甲○○，此有被
    上訴人提出之區分所有權人臨時大會會議記錄一紙附卷可查，故被上訴人之法定
    代理人甲○○聲明承受訴訟，於法有據，應准許之，此核先敘明。
貳、實體方面：
一、本件被上訴人起訴主張其為坐落於桃園縣八德市○○段三十一地號土地上乙○○
    ○○○○○○○○管理委員會，上訴人為其社區內門牌號碼為桃園縣八德市○○
    路○段十六巷七三號一樓（即系爭房屋）之所有權人，上訴人所有之系爭房屋於
    原建設公司設計上為店舖使用，其大門出入口在社區之正面外牆，但上訴人於買
    受系爭房屋後，因自身之需要欲改建為住家使用，竟未經區分所有權人會議之決
    議，擅自將封閉之後牆打掉另開後門，且將原設計之中庭屬於公共設施之花圃打
    掉建造成階梯並砌矮牆，雖其訴訟中有將階梯及矮牆拆除並重建花圃，但重建後
    之花圃並未貼上磁磚，且所砌之花圃與原先之高度不符，影響中庭整體之美觀，
    上訴人之行為業已侵害共用部分之設置目的及使用方法，並違反公寓大廈管理條
    例之規定，為此，被上訴人爰依民法第七百六十七條、社區管理規約及公寓大廈
    管理條例之規定請求上訴人將系爭房屋及花圃回復原狀。
二、上訴人對於被上訴人所主張之前揭改建行為並不爭執，惟以改建前有告知前管理
    委員會主任委員鍾天財並徵得其同意，當時鍾天財主任委員告知只要改成與其他
    住家使用住戶相同即可，上訴人並得原施工之國泰建設股份有限公司之勘查結果
    認定不影響建物結構強度安全後，依其他住家用住戶之規格改建，上訴人打掉後
    牆另開後門之行為乃為逃生安全之用，並無其他目的。再上訴人將花圃改建部分
    ，乃慮及中庭整體設計之美觀，才改成與住家用住戶相同之階梯，並無占用公共
    設施及破壞整體美觀之處。上訴人前揭改建行為，均因自身對系爭房屋利用之需
    求而為上開改建行為，且確認無安全之虞後始進行施工，對於社區內全體住戶並
    無影響，故被上訴人前揭請求並無理由等語置辯。
三、本件被上訴人起訴主張其為坐落於桃園縣八德市○○段三一地號土地上乙○○○
    ○○○○○○○管理委員會，上訴人為社區內系爭房屋之所有權人，上訴人於買
    受系爭房屋後，將其封閉之後外牆打掉另開後門，且將原設計之中庭屬於公共設
    施之花圃打掉建造成階梯並砌矮牆，雖其訴訟中有將階梯及矮牆拆除並建回花圃
    ，但重建後之花圃並未貼上磁磚，且所砌之花圃與原先之高度不符等情，為上訴
    人所不爭執，並業據被上訴人提出土地登記謄本、建物登記謄本及照片等件為證
    ，故堪信被上訴人此部分主張為真實。
四、按公寓大廈周圍上下、外牆面、樓頂平台及防空避難室，非依法令規定並經區分
    所有權人會議之決議，不得有變更構造、顏色、使用目的、設置廣告物或其他類
    似之行為，此公寓大廈管理條例第八條第一項定有明文。經查：系爭房屋後外牆
    原先設計為封閉，並未設置出入口，而上訴人未經區分所有權人會議之決議，竟
    將封閉之後外牆打掉設置門戶等事實，為上訴人所不爭執，並業據被上訴人提出
    住戶社區大會之會議記錄及照片為證，核與原審依聲請履勘現場屬實，並製有勘
    驗筆錄附卷可查，自堪信為真實。揆諸首揭說明，上訴人雖為系爭房屋之所有權
    人，但因該後外牆屬於公寓大廈管理條例第八條第一項所規定之範疇，非經區分
    所有權人會議之決議，不得任意變更構造，然上訴人未經區分所有權人會議決議
    通過，竟擅自變更外牆結構，顯違反前揭規定，於法不合。至上訴人抗辯其改建
    行為徵得前主任委員鍾天財之同意，然即便上訴人所述為真，依公寓大廈管理條
    例第八條第一項之規定，僅有區分所有權人會議始有權同意變更大廈外牆結構，
    管理委員會之主任委員及管理委員會均無此同意權，故上訴人此部分抗辯並不足
    採。再上訴人抗辯其改建行為乃為逃生安全之用且不妨礙其他住戶安全云云，然
    按前述公寓大廈管理條例第八條第一項之規定，舉凡對於公寓大廈之外牆予以變
    更結構，無論其目的為何，均須經區分所有權人會議決議同意，並無例外，故上
    訴人不得以其目的為逃生或不甚礙其他住戶安全而可任意變更外牆結構，故其此
    部分抗辯亦不可採。
五、再按各區分所有權人按其共有之應有部分比例，對建築物之共用部分及其基地有
    使用收益之權。但另有約定者從其約定。住戶對共用部分之使用應依其設置目的
    及通常使用方法為之。但另有約定者從其約之。住戶違反第二項規定，管理負責
    人或管理委員會應予制止，並得按其性質請求各該主管機關或訴請法院為必要之
    處置。如有損害並得請求損害賠償，此公寓大廈管理條例第九條第一、二、四項
    定有明文。本件上訴人對於中庭花圃未經全體住戶之同意即將其拆除砌築階梯，
    嗣後雖打除階梯回復原狀，但花圃矮牆高度與原先不符且未貼上磁磚等事實已如
    前述。系爭房屋外之中庭花圃乃屬於各區分所有權人之共有部分，其設置目的為
    作花圃種植植物供觀賞之用，上訴人為區分所有權人，僅能依其設置目的為通常
    使用，然其竟違反該設置目的改建為台階，此顯然違反前開規定，管理委員會即
    被上訴人爰依社區管理公約及前揭規定，訴請法院命上訴人回復原狀，自屬有據
    。雖上訴人於訴訟中業已拆除階梯並回建花圃，但其尚未回復至改建前之原狀，
    被上訴人請求其將花圃矮牆貼上與中庭內其他花圃相同規格之磁磚及補齊矮牆高
    度與其他花圃高度相同，為有理由，應准許之。至區分所有權建物之共有部分，
    屬於全體區分所有權人各按應有部分分別共有，對於無權占用或侵害共有部分之
    人，僅區分所有權人得爰依民法第七百六十七條及第八百二十一條之規定請求排
    除之，社區管理委員會並非區分所有權建物之所有權人，僅得依公寓大廈管理條
    例第九條之規定請求，並無民法第七百六十七條之權利，故被上訴人併依民法第
    七百六十七條之規定請求上訴人回復原狀，為無理由。
六、綜上所述，本件被上訴人所主張之事實應堪可採，上訴人所辯均無可取。被上訴
    人爰依公寓大廈管理條例第八條及第九條之規定請求上訴人將坐落於桃園縣八德
    市○○段三十一地號、門牌號碼為桃園縣八德市○○路○段十六巷七三號一樓房
    屋之後門（面向社區中庭方向）封閉築成後牆，並將重建之後牆貼上與社區內其
    他住戶相同規格之磁磚，及將花圃矮牆貼上與中庭內其他花圃相同規格之磁磚、
    矮牆高低差補齊恢復原狀（即與社區中庭其他花圃之外觀完全相同），核屬正當
    ，為有理由，應予准許（有關被上訴人請求上訴人將後牆所懸掛之熱水器、瓦斯
    表拆除之部分，經原審為被上訴人敗訴之判決，未據被上訴人聲明上訴，已告確
    定）。是則原審判命上訴人為如前給付之判決併為假執行之宣告，理由雖有部分
    不當，但依其他理由仍屬正當，仍予維持。上訴意旨指摘原判決不當，求予廢棄
    改判，為無理由，應予駁回其上訴。
七、據上論結，本件上訴為無理由，依民事訴訟法第四百三十六條之一第三項、第四
    百四十九條第二項、第七十八條，判決如主文。
中      華      民      國    九十二    年      四      月      八      日
                                    臺灣桃園地方法院民事第一庭
~B審判長法官  郭琇玲
~B法      官  文衍正
~B法      官  田玉芬
右為正本係照原本作成
不得上訴。
中      華      民      國    九十二    年      四      月      九      日
~B法院書記官  羅文


司法院資訊處製作；財團法人民間司法改革基金會備份。
